# 请教陈版主：关于长期股权投资签订了一致行动协议的情况下，判断是否构成重大影响

提问人：wentiya 时间：2014-12-13 17:46:57
本人菜鸟一枚，但是却遇到了很头疼的问题，希望各位大侠一起出谋划策呀，跪谢了！！！ 我们公司在 2014 年新增长期股权投资，对被投资企业持股10%，该被投资公司共有 42 名股东，我们公司与其第一大股东（持股21%）签订了一份一致行动协议，协议约定：
基于对公司经营理念的高度统一及公司长远利益考虑，并为了提高公司的决策效率，各方就投资公司，行使股东权利以及委派公司董事行使决策权的相关事宜，达成以下协议内容： 一、各方承诺并同意，自本协议生效之日起，各方应确保各方作为公司股东行使权利时保持一致，即在公司股东会审议议案行使表决权时保持一致。 二、各方承诺并同意，自本协议生效之日起，在各自作为公司股东行使股东权利时，各方须协商一致，形成一致意见； 1 、无论是一方，还是其中一方拟向公司股东会、董事会提出议案时，各方应事先就议案内容进行充分的沟通和交流，如果对方对议案内容有异议，在不违反法律、法规、规范性文件及公司章程的前提下各方均应当作出适当让步，对议案内容进行修改，直至各方共同认可议案内容后，再以一方或各方名义向股东会、董事会提出议案。 2 、对于非一致行动各方提出的议案，在会议召开前各方应当就待审议的议案进行充分的沟通和交流，直至双方达成一致意见，并在股东会、董事会作出相同的表决意见。
三、各方承诺并同意，自本协议生效之日起，及各方均委派公司董事期间，各方应确保董事会审议议案行使表决权时保持一致，形成一致意见。 四、除非法律法规、规范性文件另有要求，各方承诺并同意公司可在公开性的文件中披露各方为公司的一致行动人。 其他：该被投资企业董事会人员共 7 名，被审计单位与该第一大股东各一名。公司章程中约定“股东会会议由股东按照实缴的出资比例行使表决权。股东大会做出决议，必须经出席会议的股东所持表决权过半数通过。但是，股东大会作出修改公司章程、 增加或者减少注册资本的决议，以及公司合并、分立、解散或者变更公司形式的 决议，必须经出席会议的股东所持表决权的三分之二以上通过。”“董事会决议需经出席董事的三分之二以上同意方可通过。 ” 我的问题：我们公司对该被投资公司的投资是否构成了重大影响，定性为“联营企业”还是“可供出售金融资产”？这两种的会计处理可是有天壤之别呀！怎么办？我觉得公司签定这样的一致行动协议的目的就是为了扩大发言权，不可能到最后还给自己挖个坑往里跳呀！！

回答人：chenyiwei
假设除了你此处提供的信息以外，无其他需考虑的特殊因素和事项，则你公司通过与该被投资单位的第一大股东结成一致行动人关系，约定双方在充分协商一致的基础上步调一致地在被投资单位的股东会和董事会上行使表决权，并据此从被投资单位的财务和经营活动中享有和承担相关的收益和亏损份额。据此，可以认为你公司和第一大股东作为一个整体，对被投资单位具有重大影响；而在这个“一致行动体”的内部，你公司与第一大股东的关系类似于合营安排中的合营方，即双方共同控制该“一致行动体”的决策。据此，可以认为你公司对被投资单位具有重大影响。（按照一般原理，对被投资方的控制和共同控制是可以逐层向下传递的，所以可能存在间接控制和间接共同控制；但是重大影响不能向下传递，只在存在直接的投资/被投资关系的双方之间有效，“间接重大影响”是不存在的。） 但是，如果本案例的事实背景发生改变，你公司和第一大股东不是在协商一致的基础上确定在被投资单位的股东会和董事会上的共同表决立场，而是要求你公司按照第一大股东的指示和要求行使其表决权，则你公司对被投资单位没有重大影响。如果你公司对该“一致行动体”在被投资单位的董事会和股东会上的表决立场可以施加重大影响但不具有否决权，则同样应认为你公司对被投资单位不具有重大影响。 建议注意获取关于该一致行动协议实际履行情况和被投资单位董事会、股东会上提案、表决情况的相关实际案例，关注你公司能否借助该一致行动人关系提升其影响力，使得体现你公司利益诉求的相关议案的提出和通过成为可能，通过实际操作案例进一步佐证重大影响的存在与否。